【裁判字號】    91,婚,868
【裁判日期】    920312
【裁判案由】    履行同居
【裁判全文】
臺灣臺南地方法院民事判決                          九十一年度婚字第八六八號
    原      告  乙○○
                        居台南.
    被      告  甲○○
右當事人間請求履行同居事件，本院判決如左：
    主    文
被告應與原告同居。
訴訟費用由被告負擔。
    事    實
甲、原告方面：
一、聲明：求為判決如主文所示。
二、陳述：
  （一）兩造於民國八十年十二月二十五日結婚，婚後育有長子鄭易軒、長女鄭易欣
        ，兩造感情原本融洽，未料自九十年八月二十七日起，被告因棄家小於不顧
        而自赴大陸旅遊之事與原告起爭執，之後被告即離家未歸至今，此期間被告
        甚至自導自演，以原告因懷疑被告有外遇而施以暴力為由，向鈞院聲請通常
        保護令及訴請離婚，然均遭駁回確定在案，原告爰依民法第一千零零一條之
        規定，訴請鈞院判命被告應與原告同居。
  （二）對於被告答辯之陳述：
        (一)被告於生涯規劃中，失去理性方向，追求金錢遠超過自身在人生這個旅程
          上所扮演的其他角色，其對金錢賦予人們的定義已扭曲，在鈞院九十年家
          護字第四四三號及九十年度婚字第六一四號事件中，即可透析被告為求離
          婚不擇手段的伎倆，遠超過其為人妻母該盡的心力。原告因工作業績壓力
          逼得緊，業務範圍涵蓋彰化以南至屏東，兩造所生之子女當時就讀之幼稚
          園並無校車，為顧及子女安全，原告均日夜奔波趕行程洽商，只為求在正
          常時間內讓子女上下課，而被告任職於距離住家甚遠之吉將公司，其為了
          工作，數年來連一次都無法擔負起載送孩子的責任，被告晚上回家一定超
          過六點四十分，回來還累的無法享受天倫之樂，家人與自己的晚餐更是倉
          促為之，且被告亦無法利用下課時分與老師溝通孩子個人的學習方法，導
          致其對於兒女在校的問題知所幾近於零，聯絡簿上要回應老師的疑問就更
          有困難，原告才會希望被告放棄現有之工作，在市區上班。
        (二)原告為家計而理財起會、信用貸款，卻遭被告引為巧取豪奪之議，且原告
          對於被告的生活開支，僅止於口頭告誡，在有限的經濟下亦並未全面禁止
          被告開支。
        (三)兩造於結婚前，被告在衛生所作疑似貧血的健康檢查，紅血球容積接近標
          準值約僅一一．七，醫護人員亦提醒被告要多攝取鐵質食物，如仍未改善
          ，則必須到大醫院進一步了解缺鐵的實際狀況，婚前原告對於被告兩姊與
          其所患子宮肌瘤之家族痼疾均知之甚深，台灣婦女普遍罹患此症，被告因
          此每月的劇烈經痛，亦讓成大、郭婦產名醫束手無策，每月原告均準備一
          、二日為載送被告回家休息，原告頻頻接送被告上下班及返家休息，親友
          及被告公司之員工還調侃原告太慇勤了，而被告休息時，其公司仍不放過
          被告，頻頻找被告，打擾被告之休息。
        (四)被告所提之證人王葉淑芬為自幼與被告感情甚篤的親表姊，另證人連坤諒
          為被告之姊夫，僅國中學歷，兩造前離婚案訴訟約一個月後，連坤諒即透
          過被告之引薦，進入吉將公司工作，而吉將公司需要高科技素養的環保專
          才，承接代操作廢水處理場也均需相關科系人員，才能履行和客戶約定操
          作人員需為本科系人員的要求，被告甘冒毀約之後果，引薦不適任之連坤
          諒進入公司工作，其背後玄機可議，連坤諒並曾諷刺原告稱：任何女人嫁
          原告都會衰，不然被告怎會罹患和兩位姊姊一樣的子宮肌瘤及更嚴重的腺
          肌瘤？等語，連坤諒甚至曾恐嚇要對原告不客氣，是上開證人之證詞均顯
          不足採信。
        (五)原告僅曾向前開證人陳述下列實情，以求透過親情向被告曉以大義，勿越
          陷越深：
          (1)被告頻繁的很晚下班或公出：被告學歷為美工科，其公司旗下總工程師
            、廠長、化驗員均為專精環保人士，足可勝任任何「公出」企劃報告或
            充當司機，被告除了因業務斷斷續續的「公出」之外，還不下六次的「
            公出」新竹科學園區的國聯電子，常常在臨下班時分，打行動電話給原
            告說又要到新竹科學園區的國聯公司公出，趕不回來。
          (2)被告不顧丈夫長年勞累、天倫之樂失色，而遷就工作，堅不轉換工作地
            點。
          (3)被告公司員工自強活動，邱廠長夫婦未克同往，被告卻向原告撒謊稱邱
            廠長夫婦有同往。
          (4)被告出國時，每日到達落腳的飯店大廳，即急著撥電話給孩子，第一個
            孩子接聽沒幾分鐘即交代轉達問候全家人就好，原告還沒講到半句話，
            被告就急著掛電話關機，使另一個孩子失望的哇哇叫，哭著睡著。其後
            幾天則因原告抱怨，被告乃改在進房間才打電話，卻有連續三天，每每
            通話中即忽地中斷談話，然後都向原告說「領隊的響導來問候」，致原
            告心中產生許多疑點，為何被告一個女人家隻身在外夜宿的房間不關門
            ？否則怎沒聽到響導敲門聲及開門聲？被告在當時行動電話開機狀態下
            ，原告何以沒聽到被告與響導的對話聲，卻聽到噓噓囌囌的塑膠袋及衣
            物磨擦聲？再者，被告開著門時，原告何以未從電話中聽到不便進門的
            響導在門外呼喊「林經理！有沒有什麼事呀！」？
          (5)被告要隻身到外國旅遊，關於其旅遊的景點、省份、夜宿何飯店、飯店
            電話、房間號碼，均未透露隻字半語予原告。
          (6)證人翁春美女士曾於九十一年八月間向原告表示其曾於同年年初在台南
            市○○路的大潤發大賣場，看過被告與吉將公司老板莊和達偕同購物；
            莊和達亦曾至被告娘家向原告說：「人（指被告）是我栽培的，為什麼
            你要帶走就要帶走」等語；且被告還曾因莊和達患有痛風而不避嫌地加
            以攙扶。
        (六)十七年來，原告對被告的愛意堅真不移，期間因勞累精神不繼，導致對被
          告的情緒化言語，如今思及亦深覺內疚，然被告訴諸司法，先向法院聲請
          通常保護令，再進一步訴請離婚，致使原告因被告控訴內容與事實悖離而
          不解、氣憤、哀傷，並於前開事件歷次辯論庭中對被告各項控訴提出強烈
          質疑，及提出多項相當明確的佐證資料推翻被告之控訴，原告如此賣力的
          為自身清白而辯駁，為悍衛家園而夙夜匪懈，均係為求挽回兩造之婚姻。
三、證據：提出戶籍謄本一件、本院九十年度婚字第六一四號民事判決影本一件、本
    院九十年度家護字第四四三號通常保護令影本一件、被告名下汽車九十一年全期
    使用牌照稅繳款書影本一件、關於兩造所生長子鄭易軒之鑑定通知書與鑑定同意
    及安置意願書影本各一件為證，並聲請訊問證人翁春美、吳雀英。
乙、被告方面：
一、聲明：原告之訴駁回。
二、陳述：
  （一）原告常以自我為中心，稍有不從，即怒言斥責，常強迫被告一定要接受其想
        法，若不接受就百般挑剔，惡言相向，而家中經濟有困難就要被告想辦法，
        要被告當會首起民間合會，要被告辦信用貸款，要被告回娘家借錢，還要被
        告拿繼承娘家之土地祖產去貸款，被告若不從就冷嘲熱諷。被告因患有子宮
        腺肌瘤、經血過多合併貧血及嚴重痛經，所以長期腹痛及因貧血而疲累、臉
        色差，原告還因被告疲累而指控被告與人做愛縱慾而敗腎，腹痛乃是業障太
        多、與人做愛太多造成，諸如此類不實及詆毀被告人格的言語，讓被告無法
        與其共同相處。被告因遭原告長期精神迫害而得重鬱症，經告知原告，原告
        卻仍以譏諷的態度來回應。被告因身心俱疲，精神瀕臨崩潰，適逢公司員工
        旅遊，乃懇求原告趁此機會讓被告轉換環境減輕壓力，若原告公司旅遊時換
        原告出去散心，而原告也同意，如今卻被原告扭曲為被告棄家小不顧自赴大
        陸旅遊，原告並到處向親友訴說被告如何拋家棄子、如何不適為人妻等等閒
        言閒語，嚴重傷害被告的尊嚴及名譽，造成被告非常難堪與羞辱，兩造之婚
        姻中充滿了責難與否定，毫無尊重信賴，被告實在無法與原告復合進而共同
        生活。
  （二）原告常懷疑被告之貞潔，甚至向被告之母誣稱被告如何不貞及種種不是，而
        使被告之母心臟病發。原告又聲稱被告並非工作有能力，才能升等主管一職
        ，懷疑被告與老闆有姦情，殊不知被告之工作能力乃是被告十多年來工作經
        驗的累積，且被告除曾與公司老板一同外出購物外，亦有與其他男女同事一
        同購物過，被告之老板因患有痛風，被告基於同情心而加以攙扶，原告以此
        指被告與老板有曖昧關係，顯然小題大作。又被告將婚前、婚後之工作所得
        都投注於家計中，原告非但未體諒，反而莫須有栽贓，更於九十年八月二十
        五日辱罵並懷疑被告，無端要對被告錄音，要求被告說出與何人一同旅遊，
        被告認為夫妻間無端要錄音，顯係對被告人格的侮辱而不從，原告就不准被
        告睡覺，整夜凌遲被告，拖拉被告雙手、掐住被告之雙臂用力晃，還對被告
        打臉頰、捏鼻子、掐五官、打捏腿，漫漫長夜被告就一直在恐懼中渡過，只
        想尋求一死來解脫。原告對於被告之上開作為已超出被告所能隱忍之極限，
        而原告也堅持不讓被告去公司上班，且規定被告於九十年八月二十七日上午
        至公司交接，完全不管被告接不接受，所以被告已無法再忍耐下去，只好向
        娘家的母親及大姐求救，並與母親至二姐家中暫住思考婚姻之目的及婚姻之
        繼續性，因此被告才提出通常保護令之申請，被告回娘家後，原告還是表現
        非常強悍之態度，所以被告才認為婚姻已無繼續之必要而訴訟離婚，於離婚
        訴訟期間，被告也向法官陳述已無法與原告相處，若與原告繼續共同生活，
        只會產生更大決裂及不可彌補之傷害，而不適合或無法繼續之婚姻只會造成
        彼此之傷害與折磨。
  （三）原告為了不讓被告日子好過，明知被告回娘家居住，竟然要脅被告要刊登報
        紙警告逃妻，並張貼照片讓認識被告的人皆知及詔告娘家左右鄰居，要讓被
        告母親蒙羞，使被告娘家生活倍感壓力，原告還謊報被告失蹤人口，由警察
        追查至娘家，造成娘家家人生活驚慌及不便。
  （四）目前被告名下的汽車及兩造共同購買在原告名下之房屋，都是原告在使用，
        汽車之保險、稅額及負債卻要被告支付償還，為此被告還曾要好好與原告溝
        通，但原告的態度竟是若被告不回家同居，什麼皆免談，要被告自行處理，
        並表示等著接招，原告不會讓被告日子太好過。
  （五）原告稱接送小孩之工作全部由原告來執行，表面上好像是被告的錯，實則係
        原告不准被告騎乘機車載小孩，而當時被告的交通工具只有機車而已，並非
        被告不願分擔接送小孩之責任。
  （六）被告目前之工作係從婚前就開始從事，被告婚前的積蓄及婚後的收入一直都
        資助這個家，而上班時間為上午八點三十分至下午五點三十分，被告通車時
        間為上午八點，回程為五點五十分左右的車，在高失業率及滿意的工作不易
        覓得時，原告以自己的想法，要剝奪被告的工作自由，而被告在環境工程業
        已十二年的工作經驗，工作得心應手，而非原告所稱活受罪。
  （七）原告認為被告的婦科問題是家族遺傳，但據被告所知，被告之二位姊姊並無
        此症狀，原告所言乃係無中生有，且被告所罹患者也非原告所言之子宮肌瘤
        ，乃是腺瘤，腫瘤指數一直都是超過正常值的三倍多，被告因腺瘤的問題，
        幾乎都會向公司請生理假在家休息，若公司臨時有事來電詢問資料在何處，
        被告只是舉手之勞回答而已，卻也可以讓原告拿來作文章認為公司不放過被
        告。而姐妹之間話家常，小孩之間互動，卻能讓原告認為是別人教導被告來
        進行訴訟，殊不知夫妻的問題出在那裡。
  （八）原告要求被告回去共同生活，但是原告所提出之書狀中，字裡行間盡是對被
        告的不滿及懷疑，而生活中凡事都以原告自己的想法來看待事情，強迫被告
        要以原告的想法來生活，若是稍有不合原告之意，又是一頓精神虐待（漫罵
        、數落、指責、否定被告），讓被告痛不欲生，不知生命有何價值及意義，
        被告為顧全夫妻間的顏面及幸福的表象，一直忍耐夫妻之間的吵架、生活不
        愉快及磨擦，自我壓抑，未向外人哭訴及求助，導致重鬱症，直覺唯有一死
        才能解脫，生活中唯一可以抒發的寄託乃是工作，但唯一的寄託，卻可讓原
        告冠上罪名進而剝奪，而達到控制被告的目的。被告經由家人的支持及勸導
        ，遂求助於精神科醫師及心理治療師來幫助被告，如今被告脫離此種痛不欲
        生的生活，求生的意志力增強，重憂鬱症的病情也已好轉。而夫妻之間相處
        最基本的態度是互相信任及體諒，如今在兩造之婚姻中已毫無存在可言，兩
        造將如何共同生活下去？
  （九）證人連坤諒先生雖只有中學學歷，但其專長有電焊及電工，適逢被告污水處
        理廠缺一名技術員，連坤諒遂至被告公司任職定期契約技術員。原告藐視被
        告無學歷就無工作能力的論點，被告無法認同，雖然被告只有二專學歷，但
        十二年的社會大學及專業的訓練進修，足以讓被告成為主管人員。
  （十）被告因婚前曾從二樓樓梯滑倒至一樓，摔傷臀部，因當時已與原告交往，原
        告認為女性跌傷臀部不宜讓醫生診治，所以就自行敷藥了事，後來因懷孕體
        形及體重改變，尾椎骨疼痛不已，不能久站、久坐，長期腰酸背痛，生產後
        經成大復健科診斷，才知是尾椎骨摔裂變形，除非開刀一途，否則無法根治
        ，只能用止痛舒緩，為了減輕體重壓迫造成尾椎骨的負擔，才經由中醫診所
        之營養師指導安全性減重，故原告婚前的專斷及被告的醫學常識不足，造成
        被告爾後的病痛，如此慘痛的經驗，也可讓原告稱之為體恤被告孕後塑身。
        如今被告離開原告，經中醫師醫治，因摔傷造成之骨盆外擴及骨盆高低不均
        引起左右腿不等長，而無法久坐久站及腰酸背痛，如今都一一改善。
  （十一）基於上述之理由及事實，可知原告的行為已逾越被告通常所能忍受之程度
          ，侵害被告之人格尊嚴及人身安全，所以為被告無法與原告同居。
三、證據：提出行政院衛生署嘉南療養院診斷證明書及病歷影本各一件、國立成功大
    學醫學院附設醫院診斷證明書影本一件、剪報影本一件為證，並聲請訊問證人王
    葉淑芬、連坤諒。
丙、本院依職權調取本院九十年度婚字第六一四號民事卷宗及九十年度家護字第四四
    三號通常保護令事件卷宗，並訊問兩造所生之子女鄭易軒、鄭易欣。
    理    由
一、原告主張：兩造於八十年十二月二十五日結婚，婚後育有子女鄭易軒、鄭易欣，
    兩造感情原本融洽，未料自九十年八月二十七日起，被告因棄家小於不顧而自赴
    大陸旅遊之事與原告起爭執，之後被告即離家未歸至今，期間被告曾向本院聲請
    通常保護令及訴請離婚，均遭駁回確定在案，原告爰依民法第一千零零一條之規
    定，訴請鈞院判命被告應與原告同居等語。
二、被告則以：原告常以自我為中心，若被告稍有不從，原告即怒言斥責被告，強迫
    被告一定要接受其想法，並對被告百般挑剔，家中經濟有困難就要被告想辦法，
    要被告當會首起民間合會、辦信用貸款、回娘家借錢、拿被告所繼承娘家之土地
    祖產去貸款，原告並常懷疑被告與公司老板有姦情，才能升任一級主管，且指被
    告疲累係因與人做愛縱慾而敗腎，腹痛乃是業障太多、與人做愛太多所造成，被
    告因身心俱疲而經原告同意參加公司員工旅遊，原告卻稱被告棄家小不顧自赴大
    陸旅遊，並到處向親友訴說被告如何拋家棄子、如何不適為人妻，造成被告難堪
    與羞辱，嗣原告於九十年八月二十五日又辱罵及懷疑被告，無端要對被告錄音，
    要求被告說出與何人一同旅遊，被告不從，原告就不准被告睡覺，整夜凌遲被告
    成傷，並命被告離職，被告因已無法忍受，才返回娘家居住迄今，而原告明知被
    告回娘家居住，竟要脅被告要刊登報紙警告逃妻，及張貼照片詔告認識被告之人
    ，原告還謊報被告失蹤人口，由警察追查至娘家，造成娘家家人生活驚慌及不便
    。又被告婚前的積蓄及婚後的收入一直都用在資助家中生計，被告名下的汽車及
    兩造共同購買在原告名下之房屋，都是原告在使用，汽車之保險、稅額及負債均
    要被告支付償還，原告卻不願與被告溝通，並表示不會讓被告日子太好過，且被
    告因所使用之交通工具僅有機車，原告不准被告騎乘機車載小孩，故接送孩子均
    由原告為之，並非被告不願分擔接送孩子之責任。再被告罹患腺瘤並非係家族遺
    傳，被告每月幾乎都會向公司請生理假在家休息，若公司臨時有事來電詢問資料
    在何處，被告只是舉手之勞回答而已，原告卻誣指公司不放過被告。被告因長期
    遭受原告施以精神虐待，而罹患重鬱症，且被告於婚前曾因滑倒而致尾椎骨摔裂
    變形，原告拒不讓被告就醫，造成被告身心俱疲，被告與原告分居以來，因就醫
    治療，病情才有好轉。是原告對被告之所作所為已逾越被告通常所能忍受之程度
    ，被告實無法與原告同居等語，資為抗辯。
三、查兩造於八十年十二月二十五日結婚，婚後育有長子鄭易軒（八十四年三月二日
    生）、長女鄭易欣（八十六年二月十八日生），嗣被告於九十年八月二十七日起
    離家，逕自返回娘家居住，兩造因此分居迄今，又於兩造分居期間，被告曾向本
    院聲請核發通常保護令，經本院以九十年度家護字第四四三號裁定駁回確定在案
    ，被告並另訴請與原告離婚，亦經本院以九十年度婚字第六一四號判決駁回被告
    之訴確定在案之事實，業經原告提出戶籍謄本一件為證，且為兩造所不爭執，並
    經本院依職權調取本院九十年度婚字第六一四號民事卷宗及九十年度家護字第四
    四三號通常保護令事件卷宗核閱綦詳，是此部分之事實堪予認定。
四、按夫妻互負同居之義務，但有不能同居之正當理由者，不在此限，民法第一千零
    零一條定有明文。查被告於九十年八月二十七日離家，迄今仍不返家與原告同居
    ，其辯稱有無法與原告同居之理由，並以前揭情詞置辯，惟原告否認被告之辯述
    為真實，則本件首應審究者即為被告是否有拒絕履行同居義務之正當理由？經查
    ：
  （一）被告辯稱原告常以自我為中心，若被告稍有不從，原告即怒言斥責被告，強
        迫被告一定要接受其想法，並對被告百般挑剔，家中經濟有困難就要被告想
        辦法，要被告當會首起民間合會、辦信用貸款、回娘家借錢、拿被告所繼承
        娘家之土地祖產去貸款，原告並指被告疲累係因與人做愛縱慾而敗腎，腹痛
        乃是業障太多、與人做愛太多所造成，又被告於婚後罹患重鬱症，乃係因長
        期遭原告施以精神虐待所致，且被告於婚前曾因滑倒而致尾椎骨摔裂變形，
        原告拒不讓被告就醫，導致被告受病痛之折磨云云，原告既否認之，被告又
        未舉證以實其說，且證人即兩造所生之子女鄭易軒、鄭易欣均證稱原告對被
        告很好等語（詳見九十二年二月十二日言詞辯論筆錄），是被告此部分之辯
        述自難信為真實。
  （二）被告辯稱九十年八月二十五日晚間，原告整夜凌遲被告，拖拉被告雙手、掐
        住被告之雙臂用力晃，還對被告打臉頰、捏鼻子、掐五官、打捏腿，之後被
        告因無法再忍受原告，乃返回娘家居住，並向本院聲請核發保護令及訴請離
        婚云云，經本院依職權調取本院九十年度婚字第六一四號民事卷宗及九十年
        度家護字第四四三號通常保護令事件卷宗核閱，被告於前開事件審理時固有
        提出黃德真診所診斷證明書一紙為證，惟為原告所否認，並陳稱：因為被告
        拿刀子要自殺，伊是要救被告，並沒有毆打被告等語，而依被告所提出之診
        斷證明書之記載，僅能證明被告於當時受有「雙手腕處抓痕、左大腿外側瘀
        傷」，並無法證明該傷勢係由原告故意造成，況若原告有意傷害被告，被告
        豈會僅受有前開抓傷及瘀傷？再參以被告自承於九十年八月二十五日晚間，
        伊本來拿刀子要自殺等語，足見原告辯稱因被告拿刀子要自殺，伊加以阻止
        ，致使被告受有前開傷害等語，應堪採信，又被告執此為由向本院聲請核發
        通常保護令及訴請與原告離婚，均經駁回確定在案，益徵被告此部分之辯述
        並非真實。
  （三）被告辯稱伊目前在吉將公司任職，原告常逼迫伊離職，妨害伊工作云云，原
        告則陳稱：吉將公司與兩造之住所相隔甚遠，被告經常上班晚歸及公出，無
        法兼顧家庭及子女，伊才希望被告能離職，另謀其他工作等語，參以兩造之
        長子鄭易軒證稱：「我媽媽平常都沒有在幫忙我爸爸做家事，家事都是我爸
        爸在做，我媽媽常常在看電視，我媽媽工作很忙，她晚上回家大約都七、八
        點，但是早上我媽媽六點多就要出門，我們跟我媽媽相處的時間不多，大部
        分都是我爸爸在照顧我們。我們的功課、洗澡、吃飯都是我爸爸陪我們，平
        常都是我爸爸買便當回來的，星期六、日我媽媽會煮飯，我媽媽每天都會回
        家吃飯，平常我們都是先吃飯，然後留一些給媽媽吃，我覺得我媽媽的工作
        也影響到我們家，因為我沒有辦法吃到我媽媽煮的飯，且不能幫忙爸爸做家
        事，還有我媽媽上班的地方很遠都要搭火車。我有看過我爸爸、媽媽吵架，
        那是我爸爸跟我媽媽講一些事情我媽媽都忘記做到，我爸爸很生氣才會罵我
        媽媽，還有我媽媽上班的地點太遠，回家都很累，我爸爸叫我媽媽換公司，
        但是我媽媽都不要，又常常忘記我爸爸交代的事情，所以他們才會常常吵架
        ，我希望我媽媽能夠換工作。」等語，長女鄭易欣亦證稱：「我哥哥講的都
        是真的，平常我爸爸陪我比較多，我希望媽媽能夠多一點的時間陪我，我不
        喜歡我媽媽現在的工作，因為地點太遠了，沒有時間跟我在一起，我爸爸對
        我媽媽很好，他們有時候會吵架有時候不會吵架，他們都是為了我媽媽上班
        的事情在吵架。」等語（詳見九十二年二月二十六日言詞辯論筆錄），足見
        被告目前所從事之工作，確實使被告無法兼顧家庭，並導致兩造多次為此爭
        吵，則原告站在照顧家庭及子女的立場，希望被告辭職，另謀他職，實屬人
        之常情，難認係對被告施以精神虐待。
  （四）被告辯稱原告在毫無證據之情況下，一再質疑被告之貞節，懷疑被告與公司
        老板有染，並到處向親友訴說被告之不是，造成被告之難堪與羞辱，使被告
        精神備受煎熬云云，並舉證人即被告之表妹王葉淑芬證稱：「原告有一次到
        我家告訴我說，被告拋家棄夫棄子，逍遙自在跑去大陸玩，說小孩都是原告
        在接送，被告都沒有幫忙，原告說他很辛苦，‧‧‧原告好像是有跟我說過
        被告有外遇的事，原告說他在懷疑被告與他的老闆亂來。」等語（詳見九十
        一年十二月九日言詞辯論筆錄），且證人即被告之姊夫連坤諒證稱：「在九
        十年八月二十七日之前原告就已經跟我講過很多次說被告與公司老闆有染，
        後來在八月二十七日左右我看被告精神狀況很差，我有請我岳母帶我女兒及
        被告一起到被告二姐家（台北），後來原告有來找我，說他要找被告，當時
        我有告訴原告說我不知道被告人在哪裡，當天原告來還一直說被告與公司老
        闆有染之類的話，當時我有告訴原告，如果沒有證據不要亂講話，實際上被
        告與公司的老闆並沒有任何曖昧關係。到目前為止，我知道原告一直在懷疑
        被告與公司老闆有染。」等語（詳見九十二年一月六日言詞辯論筆錄），證
        人即被告之好友吳雀英亦證稱：「是原告告訴我說他們二人的婚姻出了問題
        ，起先原告有跟我講說他懷疑被告與她的老闆有問題，‧‧‧那時我也有勸
        原告不要把事情弄大，至於被告與她的老闆有沒有關係我不清楚。原告有跟
        我敘述過，被告有跟老闆出去過，但是我聽起來就覺得原告的意思是指被告
        有外遇，那至於原告有沒有說到有關『外遇』的字眼，因時間已久我已經忘
        記了。」等語（詳見九十二年二月十二日言詞辯論筆錄），惟原告否認其有
        向被告之親友表示被告有外遇，並稱伊僅係將被告頻繁的很晚下班或公出、
        一再遷就工作，堅不轉換工作地點、被告參加公司旅遊時，向原告撒謊稱邱
        廠長夫婦有同往、被告出國期間舉止神秘怪異且多所隱瞞、被告曾多次與公
        司老板偕同外出購物，並於老板患有痛風時不避嫌地加以攙扶等情告知被告
        之親友，希能透過親友向被告曉以大義，勿越陷越深等語，經查，前開三位
        證人均為被告之親朋好友，證人連坤諒並透過被告之引薦而進入被告任職之
        吉將公司工作，渠等所為之證詞本即難認持平，實有偏頗之虞，難以盡信，
        況被告於前案訴請離婚事件審理中，亦曾為此部分之主張，卻未舉出證人王
        葉淑芬及連坤諒供調查，迄至本件原告訴請履行同居後，被告才聲請訊問該
        二名證人，益徵證人王葉淑芬及連坤諒證詞之真實性殊值堪疑；又被告對於
        原告所指伊參加公司旅遊時，曾向原告撒謊稱邱廠長夫婦有同往，且拒絕透
        露其旅遊之地點、住宿之飯店資料予原告知悉，與原告通電話時，常急著關
        機或中斷談話、伊曾多次與公司老板偕同外出購物、伊於老板患有痛風時不
        避嫌地加以攙扶等情並不爭執，被告於前開離婚事件審理中亦不否認伊老闆
        曾跑到伊娘家向原告說：「人（指被告）是我栽培的，為什麼你要帶走就要
        帶走。」，是由被告上開不尋常之舉止，及被告老板所言之話語，縱使原告
        懷疑有第三者介入兩造之婚姻，亦非無的放矢，實難認此應歸責於原告及原
        告故意對被告施以精神虐待。
  （五）綜上所述，被告所抗辯其有不履行與原告同居義務之正當理由，均非可採，
        兩造之婚姻面臨瓶頸，主因乃在於被告之工作，在被告因工作而無法兼顧家
        庭，及原告對被告之工作時間、內容、場所有所質疑下，若被告願意放棄該
        工作，另謀得兼顧家庭及子女之適當工作，或與原告溝通協調其他可兼顧家
        庭的方法，則兩造之爭執，即有化解之機會，兩造間並無不能同居之事由存
        在。從而，原告本於現存之夫妻關係，請求被告履行同居義務，核無不合，
        應予准許。
五、本件事證已臻明確，兩造其餘攻擊防禦方法，於判決結果不生影響，爰不一一論
    述，附此敘明。
六、據上論結，本件原告之訴為有理由，依民事訴訟法第七十八條，判決如主文。
中      華      民      國    九十二    年      三      月     十二     日
                                  臺灣臺南地方法院家事法庭
~B法      官  葉惠玲
右正本證明與原本無異
如對本判決上訴，須於判決送後二十日內向本院提出上訴狀
中      華      民      國    九十二    年      三      月     十二     日
~B法院書記官  魏安里


司法院資訊處製作；財團法人民間司法改革基金會備份。
